【裁判字號】    95,簡,11
【裁判日期】    950929
【裁判案由】    牌照稅
【裁判全文】
高雄高等行政法院簡易判決
                                     95年度簡字第00011號
原      告  甲○○○○○○○
被      告  高雄市稅捐稽徵處
代  表  人  乙○○○○
訴訟代理人  庚○○
上列當事人間因牌照稅事件，原告不服高雄市政府中華民國94年
11月18日高市府法一字第0940057883號訴願決定，提起行政訴訟
。本院判決如下：
    主  文
原告之訴駁回。
訴訟費用由原告負擔。
    事實及理由
一、緣原告所有車牌XC-9327號2184CC自用小貨車，經被告課徵
    90、91、92年度使用牌照稅各新台幣（下同）3,600元及93
    年度使用牌照稅1,427元，合計12,227元。原告不服，申請
    復查，未獲變更；提起訴願，亦遭決定駁回；遂提起本件行
    政訴訟。
二、原告起訴意旨略謂：(一)原告並未購買XC-9327號2184CC自用
    小貨車，亦不知名下為何有系爭自用小貨車。面對該車眾多
    的罰單與稅金，令原告相當困擾，而更擔憂的是該車是否曾
    被用來從事尚未被察覺之不法活動？原本冀望警察機關可以
    為原告查明事實真相，卻希望落空，監理處因而建請原告循
    司法途徑解決。但是監理處提供之代辦過戶登記人戊○○、
    汽車違規使用人丁○○及原車主丙○○等人，在無確切的事
    證下，只得列為關係人，豈能對其中任何一人提起告訴？而
    既不知冒名者為誰，又不知事件的來龍去脈，如何循司法途
    徑向法院提起告訴？(二)依據被告復查決定書所載，本件車輛
    過戶登記是由代辦人戊○○提示廣安藥局營利事業登記證影
    本，並無其他有關廣安藥局之證明文件，而監理處又無留存
    影本。雖然依當時的法規，代辦人應備證件齊全（但不知真
    偽），但是令人質疑的是為何監理處無留存影本？依目前監
    理處機關網站上有關過戶登記的說明中，明白指出「買賣雙
    方及代辦人身分證明文件影本l份留存本處」，監理處對於
    本件過戶未留存證件影本，是當時規定不需要？還是承辦人
    員「忘記」留存？但是不論何種原因，均因而造成無法比對
    資料之真實性，進而損及原告權益。(三)原告依主管機關規定
    ，將廣安藥局之營利事業登記證正本置放於該藥局調劑室明
    顯處，而對員工採信任對待方式，並未時刻緊盯，因此極易
    被有心人盜取或攝影翻製營利事業登記證。由於證件影本取
    得途徑眾多，且不易辨明真偽，道路交通安全規則第16條第
    1項第3款規定有關公司行號過戶登記規定，自民國（下同）
    94年2月15日即修正為須再繳驗「該公司或商業登記證明文
    件」。原告實為法規不週全下的受害者。(四)原告自93年l月
    提出陳情以來，XC-9327自用小貨車已累計31筆違規紀錄（
    彰化一帶），而94年9月15日至10月13日不依規定繳交停車
    費更高達27筆（車地點均位於蘆洲、新莊及土城之路邊停車
    場），顯示警察並未因原告向有關單位陳情、訴願而積極追
    查此輛自用小貨車。且原告在90年6月以前經營廣安藥局，
    一直居住在高雄市，並未開車遠赴台中、彰化與台北一帶。
    自90年7月即遷居台北市文山區，10月起即在台北市內湖區
    全天工作。因此從該車違規的時間及地點可以證明使用人並
    非原告。(五)道路交通管理處罰條例第17條第1項規定：「汽
    車不依限期參加定期檢驗或臨時檢驗者．．．逾期一個月以
    上者並吊扣其牌照，至檢驗合格後發還，逾期六個月以上者
    ，註銷其牌照。」惟本件監理處於90年4月16日（逾檢9個月
    以上）才發出罰單，91年7月22日（逾檢23個月以上）才註
    銷牌照，結果造成本件拖延至93年l月原告才發覺遭冒名過
    戶，損及原告權益。(六)綜上所陳，原告既不是車號XC-9327
    自用小貨車的所有人，亦非使用人，然因當時相關法規的不
    周延而遭不法人士冒名，以致車籍登記在原告名下，卻苦無
    具體之加害人與經過，而無法向法院提告訴，而監理處無保
    全相關證件影本及延遲註銷牌照處分、警方偵辦與追查尚有
    疏漏，以致錯過許多追查時機，因而車籍登記尚無法註銷云
    云，並求為判決訴願決定及原處分均撤銷。並請求警察機關
    加強追查車號XC-9327之自用小貨車。
三、被告則以：(一)原告所有XC-9327號2184CC自用小貨車，經被
    告依使用牌照稅法第3條、第10條規定課徵90、91、92年使
    用牌照稅各3,600元及93年使用牌照稅1,427元（93年5月25
    日逾檢遭高市裁決所註銷牌照），合計12,227元，並無不合
    。(二)原告稱從未購置系爭XC-9327號車輛，惟本件經原告數
    次向高雄市監理處陳情，據高雄市監理處94年2月18日高市
    監二字第0940003579號函復原告：「說明一、依據高雄市政
    府警察局楠梓分局94年2月4日警楠分三字第0940000984號函
    辦理。說明：二、本案經該局函復『關係人行蹤不明無法查
    證』，依交通部函釋，冒名過戶案件須俟警方偵結確認或法
    院判決確定，本處始能配合辦理註銷登記手續，為維護台端
    權益，建請循司法途徑解決。」再據監理處93年4月2日高市
    監密二字第0930007060號函復被告：「說明二、本案經查係
    由代辦人戊○○君於89年6月1日持原車主丙○○國民身分證
    正本、廣安藥局營利事業登記證影本、行車執照、汽車新領
    牌照登記車主聯等資料，並填妥汽車過戶登記書，至本處辦
    理過戶登記至廣安藥局名下，本處依規定於審核合格，完成
    過戶登記後發給新車主名義之行車執照，並歸還其所檢附之
    各項證件，本處並無留存證件影本，並附監理處汽機車過戶
    登記書資料在卷。」據前述函復之查證，原告稱其未曾購買
    系爭車輛，恐有被人冒名購置過戶之嫌，惟既經高雄市監理
    處移送偵查，並經高雄市警察局楠梓分局查復：「無法查證
    是否遭人偽造」；再經被告以93年4月29日高市稽法字第093
    0018869號函請系爭車輛於89年6月1日代辦過戶之戊○○到
    處備詢，惟以雙掛號發函至戊○○戶籍地「高雄縣鳥松鄉○
    ○村○○路28-5號」，則以「遷移不明」退回，亦無法查證
    。(三)本件既經高雄市監理處94年2月18日高市監二字第09400
    03579號函復原告：「冒名過戶案件須俟警方偵結確認或法
    院判決確定，本處始能配合辦理註銷登記手續，為維護台端
    權益，建請循司法途徑解決。」復依據使用牌照稅法第3條
    第2項規定意旨，課徵使用牌照稅之車籍資料係以交通管理
    機關核發之使用牌照為準據。準此，被告依據監理單位車籍
    過戶資料，並依使用牌照稅法第3條、第10條規定課徵90、9
    1、92年使用牌照每期稅額各3,600元及93年使用牌照稅1,42
    7元（93年5月25日逾檢遭高市裁決所註銷牌照），合計為12
    ,227元，自屬依法有據。(四)綜上所陳，原告所有車牌XC-932
    7號2184CC自用小貨車，被告依監理單位車籍過戶資料，並
    依使用牌照稅法第3條、第10條規定課徵90、91、92、93年
    使用牌照稅，認事用法並無違誤等語置辯，並求為判決原告
    之訴駁回。
四、按「使用公共水陸道路之交通工具，無論公用、私用或軍用
    ，除依照其他有關法律，領用證照，並繳納規費外，交通工
    具所有人或使用人應向所在地主管稽徵機關請領使用牌照，
    繳納使用牌照稅。」「使用牌照稅於每年4月1日起1個月內1
    次徵收。．．．主管稽徵機關於開徵使用牌照稅前，應填發
    使用牌照稅繳款書送達交通工具所有人或使用人，並將各類
    交通工具應納之稅額及徵稅起訖日期分別公告之。」使用牌
    照稅法第3條第1項、第10條定有明文。
五、原告所有車牌XC-9327號2184CC自用小貨車，被告課徵90、9
    1、92年度使用牌照稅各3,600元及93年度使用牌照稅1,427
    元，合計為12,227元等情，有汽車車籍查詢、使用牌照稅繳
    款書、被告94年5月24日高市稽法字第0940019396號復查決
    定書等附於原處分卷可稽，且經兩造各自陳明在卷，洵堪信
    實。
六、原告所爭執者厥為：原告並無購買系爭車輛，該車登記係他
    人冒名登記，被告對其課徵使用牌照稅，即有不合云云。經
    查：
  (一)按「人民因中央或地方機關之違法行政處分，認為損害其權
    利或法律上之利益，經依訴願法提起訴願而不服其決定，或
    提起訴願逾三個月不為決定，或延長訴願決定期間逾二個月
    不為決定者，得向高等行政法院提起撤銷訴訟。」行政訴訟
    法第4條第1項定有明文。是提起撤銷訴訟，須以行政處分違
    法，而有損害原告之權利或法律上之利益始足。至行政處分
    是否違法，原則上依被告作成行政處分時之法律認定之。又
    依前揭使用牌照稅法第3條第1項及第10條第2項規定，使用
    牌照稅之納稅義務人為交通工具所有人或使用人。本件系爭
    車輛於被告課徵使用牌照稅時，係登記為原告所有，則被告
    依登記主管機關所為之登記資料課徵原告使用牌照稅，自屬
    有據。
  (二)次按「當事人主張事實須負舉證責任倘其所提出之證據不足
    為主張事實之證明自不能認其主張之事實為真實。」最高行
    政法院36年判字第16號著有判例可參。本件觀之系爭車輛過
    戶登記書，詳載「新車主名稱：廣安藥局，商號統一編號：
    00000000號（高市建二商字第83676789號），地址：高雄市
    鼓山區○○路339號」，並有廣安藥局及負責人范雅芳之蓋
    章，負責人范雅芳所蓋用之印章以肉眼觀之，核與高雄市政
    府營利事業統一發證停業申請書所蓋印章相符，有汽車過戶
    登記書、高雄市政府營利事業統一發證停業申請書附卷可佐
    ；再稽之證人即高雄市監理處人員羅文君結證稱：「（問：
    系爭車號：XC9327號自小貨車在89年6月1日到貴處辦理移轉
    登記，整個經辦程序為何？請說明。）我們辦理過戶登記的
    話，自然人的話就是帶身分證正本或是有效的駕駛執照，至
    於公司行號的話，在89年當時的話，只要檢附營利事業登記
    證影本就可以辦理。」「（問：本件當時辦理過戶時是否有
    檢附營利事業登記證影本？）因為在過戶登記申請書上有登
    載高市建二商字第83676789號的營利事業登記證，應該可以
    證明當時承辦人確實有看到買受人的營利事業登記證影本，
    還有出具原車主的身分證正本。」等語（詳本院95年6月21
    日筆錄），足見系爭車輛於辦理過戶當時確有提出營利事業
    登記證及范雅芳印章無訛，苟原告認其所有之營利事業登記
    證及范雅芳印章有被盜用或冒用情事，而使用於辦理汽車過
    戶登記，自應就此有利事實負舉證之責，原告既無法舉證以
    實其說，空言主張，即不可採。
  (三)系爭車輛原係由訴外人丁○○所購買，借用訴外人丙○○名
    義登記，嗣於89年6月1日再辦理過戶登記為原告名義，業據
    證人丙○○、己○○到庭結證屬實，於辦理過戶時係持原告
    之營利事業登記證及負責人范雅芳之印章辦理，如前所述，
    是於辦理汽車過戶登記時是否經原告同意，或遭盜用、冒用
    名義及資料，經本院依職權傳訊證人丁○○及當時代辦過戶
    之戊○○，惟均傳訊無著，是無法得知系爭車輛於本件辦理
    過戶登記時，究係得原告之同意或遭盜用、冒用營利事業登
    記證及印章情事；況原告於本院調查時稱：「（問：在89年
    6 月1日時，有無可能是由原告的先生把這些資料提供給別
    人去辦理？）我真的不知道．．．當時我的營利事業登記證
    是擺放在明顯處，廣安藥局雖然是我的名義，但是我平時不
    在那裡，藥局的事情都是我先生在處理，是否營利事業登記
    證影本有被人拿走，我並不清楚。．．．。」等語，因原告
    之夫黃建得業於90年5月23日死亡，亦屬無從調查，故原告
    苟主張係遭盜用、冒用營利業登記證及印章，自應由原告負
    舉證之責。再以原告如確信其營利事業登記證及印章係被盜
    用、冒用以辦理本件汽車過戶登記，而涉有刑法偽造文書情
    事，自得向有偵查權之機關告發，非向本院請求警察機關加
    強追查車號XC-9327之自用小貨車。
七、綜上所述，原告前揭主張既不可採，則被告課徵原告所有系
    爭車輛90、91、92年度使用牌照稅各3,600元及93年度使用
    牌照稅1,427元，合計12,227元，並無不合；復查決定、訴
    願決定予以維持，亦無違誤；原告起訴意旨求為均予撤銷，
    並請求警察機關加強追查車號XC-9327之自用小貨車，為無
    理由，應予駁回。爰不經言詞辯論為之。
八、據上論結，本件原告之訴為無理由，爰依行政訴訟法第236
    條、第233條第1項、第195條第1項後段、第98條第3項前段
    ，判決如主文。
中    華    民    國    95    年     9    月   29     日
                        第二庭法  官  戴見草
以上正本係照原本作成。
如不服本判決，應於送達後20日內，向本院提出上訴狀並表明上
訴理由，如於本判決宣示後送達前提起上訴者，應於判決送達後
20日內補提上訴理由書（須按他造當事人人數附繕本）。
提起上訴應預繳送達用雙掛號郵票7份（每份34元）。
中    華    民    國    95    年     9    月   29     日
                              書記官  蔡玫芳
附註:
行政訴訟法第235條（第1項、第2項）:
對於適用簡易程序之裁判提起上訴或抗告，須經最高行政法院之
許可。
前項許可，以訴訟事件所涉及之法律見解具有原則性者為限。


司法院資訊處製作；財團法人民間司法改革基金會備份。
